【裁判字號】    99,易,362
【裁判日期】    990722
【裁判案由】    詐欺
【裁判全文】
臺灣桃園地方法院刑事判決               99年度易字第362號
公  訴  人  臺灣桃園地方法院檢察署檢察官
被      告  乙○○
上列被告因詐欺案件，經檢察官提起公訴（98年度偵緝字第1417
號），被告自白犯罪，本院裁定改依簡式審判程序，本院判決如
下︰
    主  文
乙○○犯如附表所示詐欺罪，各處如附表所示之刑。應執行有期
徒刑玖月，如易科罰金，以新臺幣壹仟元折算壹日。
    事  實
一、乙○○前因幫助詐欺案件，經本院以97年度壢簡字第2909號
    判決判處有期徒刑2 月確定，於民國98年7 月25日入監執行
    ，於98年9 月24日執行完畢（不構成累犯）。詎猶不知悔改
    ，於附表所示之時間、地點，以如附表所示之方式，致甲○○、戊○○、丁○○、丙○○陷於錯誤，方別交付如附表所
    示之金錢予乙○○，後經乙○○均未依約至甲○○、戊○○
    、丁○○、丙○○之住所進行修繕工作，始知受騙。
二、案經甲○○、戊○○、丁○○、丙○○訴請臺灣南投地方法
    院檢察署呈請臺灣高等法院檢察署檢察長令轉臺灣桃園地方
    法院檢察署檢察官偵查起訴。
    理  由
一、本件被告乙○○所犯係死刑、無期徒刑、最輕本刑為3 年以
    上有期徒刑以外之罪，其於準備程序中就被訴事實為有罪之
    陳述，經法官告知簡式審判程序之旨，並聽取公訴人、被告
    之意見後，依刑事訴訟法第273 條之1 第1 項規定，經本院
    合議庭裁定，由受命法官獨任進行簡式審判程序，並為審理
    判決，合先敘明。
二、訊據被告於本院審理中對於上揭事實均坦白承認，核與證人
    丁○○、戊○○、甲○○於檢察事務官詢問時所證述之情節
    一致（見97年度他字第12頁、第13頁、第21頁、第22頁），
    復有刑事告訴書狀1 份、簽收單據4 紙在卷可憑（見97年度
    他字第1 頁至第3 頁、第14頁、第15頁、第23頁至第25頁）
    ，堪認被告上開任意性自白核與事實相符，堪予採信。本件
    事證已經明確，被告上揭犯行足可認定，應依法論科。
三、核被告所為，均係犯刑法第339 條第1 項之詐欺取財罪。又
    被告於附表編號(一)、(二)、(三)所示之犯行中，使被害人甲○○
    、戊○○、丁○○先後分別交付數次金錢，被害人甲○○、
    戊○○、丁○○先後均係於密切接近之時、地為之，且侵害
    同一法益，各行為之獨立性極為薄弱，依一般社會觀念，各
    舉動難以強行分開，應視為數個舉動之接續實施，合為包括
    之一行為予以評價，就此部分應各論以接續犯。被告所犯如
    附表所示4 件詐欺犯行間，客觀上彼此可分，且侵害不同之
    被害人財產法益，犯案方法亦有不同，上開數罪應分論併罰
    。爰審酌被告不思以正當、合法之方式謀財營生，卻向他人
    詐取財物，且迄今尚未賠償被害人所受之損害，各被害人遭
    詐騙之金錢高低有別，惟念其於本院審理時坦承犯行，尚有
    悔意等一切情狀，分別量處如附表所示之刑及諭知易科罰金
    之折算標準。又被告行為後，刑法第41條迭經修正公布，其
    中98年1 月21日修正前第41條第2 項規定：前項規定於數罪
    併罰，其應執行之行未逾6 月者，亦適用之」；98年6 月10
    日修正公布刑法第41條第8 項規定：「第1 項至第3 項規定
    於數罪併罰，其應執行之刑未逾6 個月者，亦適用之」；嗣
    於98年12月30日修正公布，於99年1 月1 日生效之修正後刑
    法第41條第8 項則修改為：「第1 項至第4 項及第7 項之規
    定，於數罪併罰之數罪均得易科罰金或易服社會勞動，其應
    執行之刑逾6 月者，亦適用之」。是以修正後規定將數罪併
    罰之數罪均得易科罰金，其應執行之刑逾6 月者，亦得易科
    罰金，比較新舊法後，修正後同條第8 項規定較有利於被告
    ，爰依刑法第2 條第1 項但書規定，適用修正後之現行刑法
    第41條第1 項前段、第8 項規定，就被告所犯數罪定應執行
    之刑，併諭知被告易科罰金折算標準，以示懲儆。
據上論斷，應依刑事訴訟法第273 條之1 第1 項、第299 條第1
項前段，刑法第2 條第1 項但書、第339 條第1 項、第41條第1
項前段、第51條第5 款，99年1 月1 日生效之刑法第41條第8 項
，刑法施行法第1 條之1 、第3 條之3 ，判決如主文。
中    華    民    國    99    年    7     月    22    日
                  刑事第四庭  法  官  張淑華
以上正本證明與原本無異。
如不服本判決應於收受判決後10日內向本院提出上訴書狀，並應
敘述具體理由。其未敘述上訴理由者，應於上訴期間屆滿後20日
內向本院補提理由書(均須按他造當事人之人數附繕本)「切勿逕
送上級法院」。
                              書記官  鄭嘉惠
中    華    民    國    99    年    7     月    22    日
附表
┌──┬─────┬────────────┬─────┐
│編號│地      點│方                    式│刑     度 │
├──┼─────┼────────────┼─────┤
│ (一) │南投縣草屯│乙○○基於意圖為自己不法│乙○○意圖│
│    │鎮○○路靠│所有之犯意，向甲○○表示│為自己不法│
│    │近明賢街口│為昔日學生，佯稱現從事包│之所有，以│
│    │處。      │工業，可為甲○○修繕屋頂│詐術使人將│
│    │          │，惟需預收訂金，致使林天│本人之物交│
│    │          │吉陷於錯誤，於97年5 月25│付，處有期│
│    │          │日給付新臺幣（下同）14,0│徒刑月，│
│    │          │00元予乙○○，乙○○後又│如易科罰金│
│    │          │承前詐欺取財之犯意，向林│，以新臺幣│
│    │          │天吉表示需追加工程，致林│壹仟元折算│
│    │          │天吉於97年6 月4 日接續給│壹日。    │
│    │          │付50,000元於乙○○，洪松│          │
│    │          │霖再承前詐欺取財之犯意，│          │
│    │          │向甲○○表示需招待前來訪│          │
│    │          │視之女友，要求甲○○再給│          │
│    │          │付訂金1,000 元，致甲○○│          │
│    │          │於97年6 月13日接續給付1,│          │
│    │          │000元予乙○○。         │          │
├──┼─────┼────────────┼─────┤
│ (二) │南投縣草屯│乙○○基於意圖為自己不法│乙○○意圖│
│    │鎮○○街85│所有之犯意，向戊○○佯稱│為自己不法│
│    │號。      │其為甲○○學生，從事包工│之所有，以│
│    │          │業，可利用其為甲○○修繕│詐術使人將│
│    │          │屋頂之便，一併為戊○○換│本人之物交│
│    │          │修屋頂，惟需先收取訂金，│付，處有期│
│    │          │致使戊○○陷於錯誤，於97│徒刑月，│
│    │          │年5 月29日給付訂金15,000│如易科罰金│
│    │          │元予乙○○，乙○○後又承│，以新臺幣│
│    │          │前上開詐欺取財之犯意，向│壹仟元折算│
│    │          │戊○○佯稱需追加工程，致│壹日。    │
│    │          │戊○○於97年6 月4 日接續│          │
│    │          │給付6,000元予乙○○。   │          │
├──┼─────┼────────────┼─────┤
│ (三) │南投縣草屯│乙○○基於意圖為自己不法│乙○○意圖│
│    │鎮○○街81│所有之犯意，向丁○○佯稱│為自己不法│
│    │號。      │可利用其為甲○○、戊○○│之所有，以│
│    │          │修繕屋頂之便，一併為陳清│詐術使人將│
│    │          │穆整修屋舍，惟需先收取訂│本人之物交│
│    │          │金，致使丁○○陷於錯誤，│付，處有期│
│    │          │於97年5 月29日給付訂金4,│徒刑貳月，│
│    │          │000 元予乙○○，乙○○後│如易科罰金│
│    │          │又承前上開詐欺取財之犯意│，以新臺幣│
│    │          │，向丁○○佯稱需追加工程│壹仟元折算│
│    │          │，致丁○○於97年6 月10日│壹日。    │
│    │          │接續給付5,000 元予乙○○│          │
│    │          │。                      │          │
├──┼─────┼────────────┼─────┤
│ (四) │南投縣草屯│乙○○基於意圖為自己不法│乙○○意圖│
│    │鎮○○街87│所有之犯意，向丙○○謊稱│為自己不法│
│    │號1 樓。  │可代換廚房抽油煙機，惟需│之所有，以│
│    │          │先收取訂金，致使丙○○陷│詐術使人將│
│    │          │於錯誤，於97年6 月3 日給│本人之物交│
│    │          │付訂金1,000 元予乙○○。│付，處有期│
│    │          │                        │徒刑貳月，│
│    │          │                        │如易科罰金│
│    │          │                        │，以新臺幣│
│    │          │                        │壹仟元折算│
│    │          │                        │壹日。    │
└──┴─────┴────────────┴─────┘
附錄本案論罪科刑法條
中華民國刑法第339條
（普通詐欺罪）
意圖為自己或第三人不法之所有，以詐術使人將本人或第三人之
物交付者，處 5 年以下有期徒刑、拘役或科或併科 1 千元以下
罰金。
以前項方法得財產上不法之利益或使第三人得之者，亦同。
前二項之未遂犯罰之。

司法院資訊處製作；財團法人民間司法改革基金會備份。
